---
title: "MCMC Dirichlet"
author: "Riquelme Santos"
date: "`r Sys.Date()`"  
output:
  html_document:
    toc: true
    toc_float:
      collapsed: true
  pdf_document:
    toc: true
---

# Pacotes Necessários

```{r message=FALSE, warning=FALSE}
if(!require(BCT)){
    install.packages("BCT")
    library(BCT)}

if(!require(LaplacesDemon)){
    install.packages("LaplacesDemon")
    library(LaplacesDemon)}

```

### $a_s(j)$: Número de ocorrências de uma sequêcia seguida de um simbolo específico na amostra

$$\begin{align}
a_s(j) &:=  \# \text{ vezes que o símbolo } j\in A \text{ veio após o contexto } s \text{ em } x_1^n \\ 
&:= \sum_{t = |s|+1}^n \mathbb{I}\left\{x_{t - |s|}^{t-1} = s, x_t = j \right\}
\end{align}$$

```{r}
# s: sequencia 
# j: simbolo
# x: amostra

a_sj <- function(s, j, x) {
  n <- length(x)
  count <- 0
  for (t in (length(s) + 1):n) {
    if (identical(x[(t - length(s)):(t - 1)], s) && x[t] == j) {
      count <- count + 1
    }
  }
  return(count)
}
```

### $M_s$: Número de ocorrências de uma sequêcia na amostra

$M_s$ denota a soma de $a_s(j)$ sobre todos os símbolos $j \in A$, ou seja, 
$$M_s = \sum_{j \in A} a_s(j).$$

```{r}
# s: sequencia a ser contada
# A: alfabeto
# x: amostra

M_s <- function(s, A, x) {
  count <- 0
  for (j in A) {
    count <- count + a_sj(s, j, x)
  }
  return(count)
}
```

### $\hat{\theta}_s(j)$: Probabilidade estimada

O estimador de máxima verissimilhança das probabilidades de transição de uma cadeia estocástica é dado por $$\hat{\theta}_s(j) = \frac{a_s(j)}{M_s}$$
Por convenção, caso $M_s = 0$, definimos $\hat{\theta}_s(j) = \frac{1}{|A|}$.

```{r}
# s: sequencia
# j: simbolo
# A: alfabeto
# x: amostra

theta_sj <- function(j, s, A, amostra){
  den <- M_s(s, A, amostra)
  
  if(den == 0) return(1/length(A))
  
  num <- a_sj(s, j, amostra)
  
  return(num/den)
}
```

### Matriz de transição estimada

```{r}
# tau: contextos
# A: alfabeto
# x: amostra

Q_estim <- function(tau, A, x){
  Q = matrix(0, nrow = length(tau), ncol = length(A), dimnames = list(tau, A))
  for (s in 1:length(tau)) {
    for (j in 1:length(A)) {
      s_aux <- as.numeric(strsplit(tau[s], "")[[1]])
      
      den <- M_s(s_aux, A, x)
      if (den == 0){
        Q[s, j] <- 1 / length(A)
      }
      if (den > 0){
        num <- a_sj(s_aux, A[j], x)
        Q[s, j] <- num / den
      }
    }
  }
  return(Q)
}

```

# MCMC Dirichlet

A estimação dos parâmetros pode ser realizado via inferência Bayesiana. A distribuição a posteriori de $\theta_s = (\theta_{s1}, \dots , \theta_{st})$ é dada por

$$\pi(\theta_s|x) \sim \text{Dir}(a_s(1) + \frac{1}{2}, \dots, a_s(t) + \frac{1}{2}).$$

Faremos a estimaçao pelo Gibbs sampling. Neste método, utilizamos a distribuição condicional de $\theta_k$ dado o restante dos parâmetros. A distribuição condicional de $\theta_k$ dado $\theta_1 = x_1,..., \theta_{k-1} = x_{k-1}, \theta_{k+1} = x_{k+1}, ..., \theta_t = x_t$ é dada por

$$\theta_{sk} | \theta_{s1} ,..., \theta_{s(k-1)}, \theta_{s(k+1)}, ..., \theta_{st}  \sim Beta\left(a_s(k)+\frac{1}{2}  , \sum_{i \neq k}\left(a_s(i)+\frac{1}{2}\right)\right)$$

```{r}
# x: amostra
# s: sequencia
# A: alfabeto
# num_iter: número de iterações

GS_dirichlet <- function(x, s, A, num_iter = 1000) {
  A <- as.character(A)
  a_s <- sapply(A, function(j) a_sj(as.numeric(strsplit(s, "")[[1]]), j, x))
  
  t <- length(a_s)
  theta <- c()
  samples <- matrix(NA, nrow = num_iter, ncol = t)
  
  for (iter in 1:num_iter) {
    for (i in 1:(t-1)) {
      sum_a_s <- sum(a_s) - a_s[i]
      theta[i] <- rbeta(1, a_s[i], sum_a_s)
      }
    theta[t] <- 1 - sum(theta[1:t-1])
    
    samples[iter, ] <- theta
  }
  
  return(samples)
}
```

## Exemplo 1

```{r}
tau <- list("000" = c(0.5, 0.5),
            "001" = c(0.4, 0.6),
            "010" = c(0.7, 0.3),
            "100" = c(0.2, 0.8),
            "011" = c(0.9, 0.1),
            "101" = c(0.3, 0.7),
            "110" = c(0.8, 0.2),
            "111" = c(0.1, 0.9))

contextos <- names(tau)
A <- c("0", "1")
set.seed(999)
amostra1 <- as.numeric(strsplit(generate_data(tau, 1000), "")[[1]])

estim_MLE <- Q_estim(contextos, A, amostra1)
cat("Estimação por máxima verossimilhança: \n")
print(estim_MLE)

num_iter <- 5000
set.seed(999)
e_000 <- GS_dirichlet(amostra1, "000", A, num_iter)
e_001 <- GS_dirichlet(amostra1, "001", A, num_iter)
e_010 <- GS_dirichlet(amostra1, "010", A, num_iter)
e_100 <- GS_dirichlet(amostra1, "100", A, num_iter)
e_011 <- GS_dirichlet(amostra1, "011", A, num_iter)
e_101 <- GS_dirichlet(amostra1, "101", A, num_iter)
e_110 <- GS_dirichlet(amostra1, "110", A, num_iter)
e_111 <- GS_dirichlet(amostra1, "111", A, num_iter)

cat("Estimação pelo GS: \n")
cat(c(mean(e_000[,1]), mean(e_000[,2])), "\n", 
    c(mean(e_001[,1]), mean(e_001[,2])), "\n",
    c(mean(e_010[,1]), mean(e_010[,2])), "\n",
    c(mean(e_100[,1]), mean(e_100[,2])), "\n",
    c(mean(e_011[,1]), mean(e_011[,2])), "\n",
    c(mean(e_101[,1]), mean(e_101[,2])), "\n",
    c(mean(e_110[,1]), mean(e_110[,2])), "\n",
    c(mean(e_111[,1]), mean(e_111[,2])))

```

```{r}
medias_000mov <- sapply(1:(num_iter-500), function(i) c(mean(e_000[i:(500+i),1])))
medias_000ac <- sapply(1:num_iter, function(i) c(mean(e_000[1:i,1])))
medias_111mov <- sapply(1:(num_iter-500), function(i) c(mean(e_111[i:(500+i),1])))
medias_111ac <- sapply(1:num_iter, function(i) c(mean(e_111[1:i,1])))


par(mfrow=c(2, 2))
plot(medias_000mov, type = "l", main = "Média móvel tamanho 500 da folha 000",
     xlab = "Posição no vetor", ylab = "Médias acumuladas",
     col = "blue", lwd = 2)

plot(medias_000ac, type = "l", main = "Média acumulada da folha 000",
     xlab = "Posição no vetor", ylab = "Médias acumuladas",
     col = "blue", lwd = 2)

plot(medias_111mov, type = "l", main = "Média móvel tamanho 500 da folha 111",
     xlab = "Posição no vetor", ylab = "Médias acumuladas",
     col = "blue", lwd = 2)

plot(medias_111ac, type = "l", main = "Média acumulada da folha 111",
     xlab = "Posição no vetor", ylab = "Médias acumuladas",
     col = "blue", lwd = 2)

```

## Exemplo 2

```{r}
tau2 <- list("3" = c(0.1, 0.5, 0.3, 0.1),
               "10" = c(0.3, 0.1, 0.2, 0.4),
               "20" = c(0.1, 0.1, 0.1, 0.7),
               "30" = c(0.2, 0.3, 0.5, 0),
               "01" = c(0.3, 0.1, 0.2, 0.4),
               "11" = c(0.1, 0.1, 0.1, 0.7),
               "21" = c(0.2, 0.3, 0.5, 0),
               "31" = c(0.1, 0.5, 0.3, 0.1),
               "02" = c(0.3, 0.1, 0.2, 0.4),
               "12" = c(0.1, 0.1, 0.1, 0.7),
               "22" = c(0.2, 0.3, 0.5, 0),
               "32" = c(0.1, 0.5, 0.3, 0.1),
               "000" = c(0.3, 0.1, 0.2, 0.4),
               "100" = c(0.1, 0.1, 0.1, 0.7),
               "200" = c(0.2, 0.3, 0.5, 0),
               "300" = c(0.1, 0.5, 0.3, 0.1))
alfabeto2 <- c(0, 1, 2, 3)

set.seed(999)
amostra2 <- as.numeric(strsplit(generate_data(tau2, 10000), "")[[1]])

estim_MLE2 <- Q_estim(names(tau2), alfabeto2, amostra2)
cat("Estimação por máxima verossimilhança: \n")
print(estim_MLE2)

num_iter <- 5000
set.seed(999)
e_3 <- GS_dirichlet(amostra2, "3", alfabeto2, num_iter)
e_10 <- GS_dirichlet(amostra2, "10", alfabeto2, num_iter)
e_20 <- GS_dirichlet(amostra2, "20", alfabeto2, num_iter)
e_30 <- GS_dirichlet(amostra2, "30", alfabeto2, num_iter)
e_01 <- GS_dirichlet(amostra2, "01", alfabeto2, num_iter)
e_11 <- GS_dirichlet(amostra2, "11", alfabeto2, num_iter)
e_21 <- GS_dirichlet(amostra2, "21", alfabeto2, num_iter)
e_31 <- GS_dirichlet(amostra2, "31", alfabeto2, num_iter)
e_02 <- GS_dirichlet(amostra2, "02", alfabeto2, num_iter)
e_12 <- GS_dirichlet(amostra2, "12", alfabeto2, num_iter)
e_22 <- GS_dirichlet(amostra2, "22", alfabeto2, num_iter)
e_32 <- GS_dirichlet(amostra2, "32", alfabeto2, num_iter)
e_000 <- GS_dirichlet(amostra2, "000", alfabeto2, num_iter)
e_100 <- GS_dirichlet(amostra2, "100", alfabeto2, num_iter)
e_200 <- GS_dirichlet(amostra2, "200", alfabeto2, num_iter)
e_300 <- GS_dirichlet(amostra2, "300", alfabeto2, num_iter)

cat("Estimação pelo GS: \n")
cat(c(mean(e_3[,1]), mean(e_3[,2]), mean(e_3[,3]), mean(e_3[,4])), "\n",
    c(mean(e_10[,1]), mean(e_10[,2]), mean(e_10[,3]), mean(e_10[,4])), "\n",
    c(mean(e_20[,1]), mean(e_20[,2]), mean(e_20[,3]), mean(e_20[,4])), "\n",
    c(mean(e_30[,1]), mean(e_30[,2]), mean(e_30[,3]), mean(e_30[,4])), "\n",
    c(mean(e_01[,1]), mean(e_01[,2]), mean(e_01[,3]), mean(e_01[,4])), "\n",
    c(mean(e_11[,1]), mean(e_11[,2]), mean(e_11[,3]), mean(e_11[,4])), "\n",
    c(mean(e_21[,1]), mean(e_21[,2]), mean(e_21[,3]), mean(e_21[,4])), "\n",
    c(mean(e_31[,1]), mean(e_31[,2]), mean(e_31[,3]), mean(e_31[,4])), "\n",
    c(mean(e_02[,1]), mean(e_02[,2]), mean(e_02[,3]), mean(e_02[,4])), "\n",
    c(mean(e_12[,1]), mean(e_12[,2]), mean(e_12[,3]), mean(e_12[,4])), "\n",
    c(mean(e_22[,1]), mean(e_22[,2]), mean(e_22[,3]), mean(e_22[,4])), "\n",
    c(mean(e_32[,1]), mean(e_32[,2]), mean(e_32[,3]), mean(e_32[,4])), "\n",
    c(mean(e_000[,1]), mean(e_000[,2]), mean(e_000[,3]), mean(e_000[,4])), "\n",
    c(mean(e_100[,1]), mean(e_100[,2]), mean(e_100[,3]), mean(e_100[,4])), "\n",
    c(mean(e_200[,1]), mean(e_200[,2]), mean(e_200[,3]), mean(e_200[,4])), "\n",
    c(mean(e_300[,1]), mean(e_300[,2]), mean(e_300[,3]), mean(e_300[,4])))

a_sj(c(1,0,0), 0, amostra2) / M_s(3, alfabeto2, amostra2)

```

```{r}

```




