---
title: "MCMC Dirichlet"
author: "Riquelme Santos"
date: "`r Sys.Date()`"  
output:
  html_document:
    toc: true
    toc_float:
      collapsed: true
  pdf_document:
    toc: true
---

# Pacotes Necessários

```{r message=FALSE, warning=FALSE}
if(!require(BCT)){
    install.packages("BCT")
    library(BCT)}
if(!require(LaplacesDemon)){
    install.packages("LaplacesDemon")
    library(LaplacesDemon)}
if(!require(ggplot2)){
    install.packages("ggplot2")
    library(ggplot2)}
if(!require(tidyr)){
    install.packages("tidyr")
    library(tidyr)}
if(!require(latex2exp)){
    install.packages("latex2exp")
    library(latex2exp)}
if(!require(dplyr)){
    install.packages("dplyr")
    library(dplyr)}
```

### $a_s(j)$: Número de ocorrências de uma sequêcia seguida de um simbolo específico na amostra

$$\begin{align}
a_s(j) &:=  \# \text{ vezes que o símbolo } j\in A \text{ veio após o contexto } s \text{ em } x_1^n \\ 
&:= \sum_{t = |s|+1}^n \mathbb{I}\left\{x_{t - |s|}^{t-1} = s, x_t = j \right\}
\end{align}$$

```{r}
# s: sequencia 
# j: simbolo
# x: amostra

a_sj <- function(s, j, x) {
  n <- length(x)
  count <- 0
  for (t in (length(s) + 1):n) {
    if (identical(x[(t - length(s)):(t - 1)], s) && x[t] == j) {
      count <- count + 1
    }
  }
  return(count)
}
```

### $M_s$: Número de ocorrências de uma sequêcia na amostra

$M_s$ denota a soma de $a_s(j)$ sobre todos os símbolos $j \in A$, ou seja, 
$$M_s = \sum_{j \in A} a_s(j).$$

```{r}
# s: sequencia a ser contada
# A: alfabeto
# x: amostra

M_s <- function(s, A, x) {
  count <- 0
  for (j in A) {
    count <- count + a_sj(s, j, x)
  }
  return(count)
}
```

### $\hat{\theta}_s(j)$: Probabilidade estimada via máxima verossimilhança

O estimador de máxima verissimilhança das probabilidades de transição de uma cadeia estocástica é dado por $$\hat{\theta}_s(j) = \frac{a_s(j)}{M_s}$$
Por convenção, caso $M_s = 0$, definimos $\hat{\theta}_s(j) = \frac{1}{|A|}$.

```{r}
# s: sequencia
# j: simbolo
# A: alfabeto
# x: amostra

theta_sj <- function(j, s, A, amostra){
  den <- M_s(s, A, amostra)
  
  if(den == 0) return(1/length(A))
  
  num <- a_sj(s, j, amostra)
  
  return(num/den)
}
```

### Matriz de transição estimada via máxima verossilhança

```{r}
# tau: contextos
# A: alfabeto
# x: amostra

Q_estim <- function(tau, A, x){
  Q = matrix(0, nrow = length(tau), ncol = length(A), dimnames = list(tau, A))
  for (s in 1:length(tau)) {
    for (j in 1:length(A)) {
      s_aux <- as.numeric(strsplit(tau[s], "")[[1]])
      
      den <- M_s(s_aux, A, x)
      if (den == 0){
        Q[s, j] <- 1 / length(A)
      }
      if (den > 0){
        num <- a_sj(s_aux, A[j], x)
        Q[s, j] <- num / den
      }
    }
  }
  return(Q)
}

```

# MCMC Dirichlet

A estimação dos parâmetros pode ser realizado via inferência Bayesiana. A distribuição a posteriori de $\theta_s = (\theta_{s1}, \dots , \theta_{st})$ é dada por

$$\pi(\theta_s|x) \sim \text{Dir}(a_s(1) + \frac{1}{2}, \dots, a_s(t) + \frac{1}{2}).$$

Faremos a estimaçao pelo Gibbs sampling. Neste método, utilizamos a distribuição condicional de $\theta_k$ dado o restante dos parâmetros. A distribuição condicional de $\theta_k$ dado $\theta_1 = x_1,..., \theta_{k-1} = x_{k-1}, \theta_{k+1} = x_{k+1}, ..., \theta_t = x_t$ é dada por

$$\theta_{sk} | \theta_{s1} ,..., \theta_{s(k-1)}, \theta_{s(k+1)}, ..., \theta_{st}  \sim Beta\left(a_s(k)+\frac{1}{2}  , \sum_{i \neq k}\left(a_s(i)+\frac{1}{2}\right)\right)$$

```{r}
# x: amostra
# s: sequencia
# A: alfabeto
# num_iter: número de iterações

GS_dirichlet <- function(x, s, A, num_iter = 1000) {
  A <- as.character(A)
  a_s <- sapply(A, function(j) a_sj(as.numeric(strsplit(s, "")[[1]]), j, x))
  
  t <- length(a_s)
  theta <- c()
  samples <- matrix(NA, nrow = num_iter, ncol = t)
  
  for (iter in 1:num_iter) {
    for (i in 1:(t-1)) {
      sum_a_s <- sum(a_s) - a_s[i]
      theta[i] <- rbeta(1, a_s[i], sum_a_s)
      }
    theta[t] <- 1 - sum(theta[1:t-1])
    
    samples[iter, ] <- theta
  }
  
  return(samples)
}
```

## Exemplo 1

```{r}
tau1 <- list("000" = c(0.5, 0.5),
            "001" = c(0.4, 0.6),
            "010" = c(0.7, 0.3),
            "100" = c(0.2, 0.8),
            "011" = c(0.9, 0.1),
            "101" = c(0.3, 0.7),
            "110" = c(0.8, 0.2),
            "111" = c(0.1, 0.9))

contextos1 <- names(tau1)
A1 <- c("0", "1")
set.seed(999)
amostra1 <- as.numeric(strsplit(generate_data(tau1, 5000), "")[[1]])

orig1 <- matrix(unlist(tau1), nrow = 8, byrow = TRUE)
rownames(orig1) <- contextos1
colnames(orig1) <- A1

cat("Matriz que gerou os dados: \n")
print(orig1)

estim_MLE1 <- Q_estim(contextos1, A1, amostra1)
cat("Estimação por máxima verossimilhança: \n")
print(estim_MLE1)

num_iter <- 5000
set.seed(999)
e_000 <- GS_dirichlet(amostra1, "000", A1, num_iter)
e_001 <- GS_dirichlet(amostra1, "001", A1, num_iter)
e_010 <- GS_dirichlet(amostra1, "010", A1, num_iter)
e_100 <- GS_dirichlet(amostra1, "100", A1, num_iter)
e_011 <- GS_dirichlet(amostra1, "011", A1, num_iter)
e_101 <- GS_dirichlet(amostra1, "101", A1, num_iter)
e_110 <- GS_dirichlet(amostra1, "110", A1, num_iter)
e_111 <- GS_dirichlet(amostra1, "111", A1, num_iter)

estim_GS1 <- matrix(c(mean(e_000[,1]), mean(e_000[,2]), 
                     mean(e_001[,1]), mean(e_001[,2]),
                     mean(e_010[,1]), mean(e_010[,2]),
                     mean(e_100[,1]), mean(e_100[,2]), 
                     mean(e_011[,1]), mean(e_011[,2]), 
                     mean(e_101[,1]), mean(e_101[,2]), 
                     mean(e_110[,1]), mean(e_110[,2]), 
                     mean(e_111[,1]), mean(e_111[,2])), nrow = 8, byrow = TRUE)
rownames(estim_GS1) <- contextos1
colnames(estim_GS1) <- A1
cat("Estimação pelo GS: \n")
print(estim_GS1)
cat("Diferença entre os estimadores: \n")
print(abs(estim_GS1 - estim_MLE1))

cat("Erro quadrático médio MLE: \n")
print(unname(colMeans((estim_MLE1 - orig1)^2)[1]))

cat("Erro quadrático médio GS: \n")
print(unname(colMeans((estim_GS1 - orig1)^2)[1]))



```

```{r}
plot(e_000[,1], type = "l", main = "Observações folha 000",
     xlab = "Posição no vetor", ylab = "Médias acumuladas",
     col = "blue", lwd = 2)

plot(e_111[,1], type = "l", main = "Observações folha 111",
     xlab = "Posição no vetor", ylab = "Médias acumuladas",
     col = "blue", lwd = 2)
```

```{r}
num_iter <- 5000
tam_medmov <- 500
set.seed(999)
e1_000 <- GS_dirichlet(amostra1, "000", A1, num_iter)
med_e1_000 <- cumsum(e1_000[,1]) / 1:num_iter
mov_e1_000 <- sapply(1:(num_iter-tam_medmov), function(i) c(mean(e1_000[i:(tam_medmov+i),1])))

set.seed(998)
e2_000 <- GS_dirichlet(amostra1, "000", A1, num_iter)
med_e2_000 <- cumsum(e2_000[,1]) / 1:num_iter
mov_e2_000 <- sapply(1:(num_iter-tam_medmov), function(i) c(mean(e2_000[i:(tam_medmov+i),1])))

set.seed(997)
e3_000 <- GS_dirichlet(amostra1, "000", A1, num_iter)
med_e3_000 <- cumsum(e3_000[,1]) / 1:num_iter
mov_e3_000 <- sapply(1:(num_iter-tam_medmov), function(i) c(mean(e3_000[i:(tam_medmov+i),1])))
                     
set.seed(996)
e4_000 <- GS_dirichlet(amostra1, "000", A1, num_iter)
med_e4_000 <- cumsum(e4_000[,1]) / 1:num_iter
mov_e4_000 <- sapply(1:(num_iter-tam_medmov), function(i) c(mean(e4_000[i:(tam_medmov+i),1])))


set.seed(995)
e5_000 <- GS_dirichlet(amostra1, "000", A1, num_iter)
med_e5_000 <- cumsum(e5_000[,1]) / 1:num_iter
mov_e5_000 <- sapply(1:(num_iter-tam_medmov), function(i) c(mean(e5_000[i:(tam_medmov+i),1])))

mcmc_med_000 <- data.frame(
  iterations = rep(1:5000, 5),
  values = c(med_e1_000, med_e2_000, med_e3_000, med_e4_000, med_e5_000),
  Chain = factor(rep(1:5, each = 5000))
)

grafico1 <- mcmc_med_000 %>%
 filter(values <= 0.52) %>%
 ggplot() +
  aes(x = iterations, y = values, colour = Chain) +
  geom_line() +
  scale_color_hue(direction = 1) +
  labs(
    x = "Iterações MCMC",
    y = TeX("$\\frac{1}{t}\\sum_{i = 1}^{t} \\theta^{(t)}_{0 0 0}(0)$"),
  ) +
  theme_minimal() +
  theme(legend.position = "none",
    axis.title.y = element_text(size = 17L),
    axis.title.x = element_text(size = 17L))


grafico1
#ggsave("grafico1.png", plot = grafico1, width = 10, height = 4, dpi = 300, bg = "white", path = paste0(getwd(), "/plots"))
```

```{r}
mcmc_mov_000 <- data.frame(
  iterations = rep(1:(num_iter - tam_medmov), 5),
  values = c(mov_e1_000, mov_e2_000, mov_e3_000, mov_e4_000, mov_e5_000),
  Chain = factor(rep(1:5, each = (num_iter - tam_medmov)))
)

grafico2 <- mcmc_mov_000 %>%
 ggplot() +
  aes(x = iterations, y = values, colour = Chain) +
  geom_line() +
  scale_color_hue(direction = 1) +
  labs(
    x = "Iterações MCMC",
    y = TeX("$\\frac{1}{500}\\sum_{i = t}^{t+500} \\theta^{(t)}_{0 0 0}(0)$"),
  ) +
  theme_minimal() +
  theme(legend.position = "none",
    axis.title.y = element_text(size = 17L),
    axis.title.x = element_text(size = 17L))

grafico2
#ggsave("grafico2.png", plot = grafico2, width = 10, height = 4, dpi = 300, bg = "white", path = paste0(getwd(), "/plots"))
```




## Exemplo 2

```{r}
tau2 <- list("3"   = c(0.1, 0.5, 0.3, 0.1),
             "01"  = c(0.3, 0.1, 0.2, 0.4),
             "02"  = c(0.1, 0.1, 0.1, 0.7),
             "03"  = c(0.2, 0.3, 0.5, 0),
             "10"  = c(0.3, 0.1, 0.2, 0.4),
             "11"  = c(0.1, 0.1, 0.1, 0.7),
             "12"  = c(0.2, 0.3, 0.5, 0),
             "13"  = c(0.1, 0.5, 0.3, 0.1),
             "20"  = c(0.3, 0.1, 0.2, 0.4),
             "21"  = c(0.1, 0.1, 0.1, 0.7),
             "22"  = c(0.2, 0.3, 0.5, 0),
             "23"  = c(0.1, 0.5, 0.3, 0.1),
             "000" = c(0.3, 0.1, 0.2, 0.4),
             "001" = c(0.1, 0.1, 0.1, 0.7),
             "002" = c(0.2, 0.3, 0.5, 0),
             "003" = c(0.1, 0.5, 0.3, 0.1))
alfabeto2 <- c(0, 1, 2, 3)

contextos_rev2 <- sapply(names(tau2), function(x) paste0(rev(strsplit(x, "")[[1]]), collapse = ""))

set.seed(999)
amostra2 <- as.numeric(strsplit(generate_data(tau2, 5000), "")[[1]])

orig2 <- matrix(unlist(tau2), nrow = 16, byrow = TRUE)
rownames(orig2) <- contextos_rev2
colnames(orig2) <- alfabeto2

cat("Matriz que gerou os dados: \n")
print(orig2)

estim_MLE2 <- Q_estim(contextos_rev2, alfabeto2, amostra2)
cat("Estimação por máxima verossimilhança: \n")
print(estim_MLE2)

num_iter <- 10000
set.seed(999)
e_3 <- GS_dirichlet(amostra2, "3", alfabeto2, num_iter)
e_10 <- GS_dirichlet(amostra2, "10", alfabeto2, num_iter)
e_20 <- GS_dirichlet(amostra2, "20", alfabeto2, num_iter)
e_30 <- GS_dirichlet(amostra2, "30", alfabeto2, num_iter)
e_01 <- GS_dirichlet(amostra2, "01", alfabeto2, num_iter)
e_11 <- GS_dirichlet(amostra2, "11", alfabeto2, num_iter)
e_21 <- GS_dirichlet(amostra2, "21", alfabeto2, num_iter)
e_31 <- GS_dirichlet(amostra2, "31", alfabeto2, num_iter)
e_02 <- GS_dirichlet(amostra2, "02", alfabeto2, num_iter)
e_12 <- GS_dirichlet(amostra2, "12", alfabeto2, num_iter)
e_22 <- GS_dirichlet(amostra2, "22", alfabeto2, num_iter)
e_32 <- GS_dirichlet(amostra2, "32", alfabeto2, num_iter)
e_000 <- GS_dirichlet(amostra2, "000", alfabeto2, num_iter)
e_100 <- GS_dirichlet(amostra2, "100", alfabeto2, num_iter)
e_200 <- GS_dirichlet(amostra2, "200", alfabeto2, num_iter)
e_300 <- GS_dirichlet(amostra2, "300", alfabeto2, num_iter)

estim_GS2 <- matrix(c(mean(e_3[,1]), mean(e_3[,2]), mean(e_3[,3]), mean(e_3[,4]), 
                      mean(e_10[,1]), mean(e_10[,2]), mean(e_10[,3]), mean(e_10[,4]),
                      mean(e_20[,1]), mean(e_20[,2]), mean(e_20[,3]), mean(e_20[,4]),
                      mean(e_30[,1]), mean(e_30[,2]), mean(e_30[,3]), mean(e_30[,4]),
                      mean(e_01[,1]), mean(e_01[,2]), mean(e_01[,3]), mean(e_01[,4]),
                      mean(e_11[,1]), mean(e_11[,2]), mean(e_11[,3]), mean(e_11[,4]),
                      mean(e_21[,1]), mean(e_21[,2]), mean(e_21[,3]), mean(e_21[,4]),
                      mean(e_31[,1]), mean(e_31[,2]), mean(e_31[,3]), mean(e_31[,4]),
                      mean(e_02[,1]), mean(e_02[,2]), mean(e_02[,3]), mean(e_02[,4]),
                      mean(e_12[,1]), mean(e_12[,2]), mean(e_12[,3]), mean(e_12[,4]),
                      mean(e_22[,1]), mean(e_22[,2]), mean(e_22[,3]), mean(e_22[,4]),
                      mean(e_32[,1]), mean(e_32[,2]), mean(e_32[,3]), mean(e_32[,4]),
                      mean(e_000[,1]), mean(e_000[,2]), mean(e_000[,3]), mean(e_000[,4]),
                      mean(e_100[,1]), mean(e_100[,2]), mean(e_100[,3]), mean(e_100[,4]),
                      mean(e_200[,1]), mean(e_200[,2]), mean(e_200[,3]), mean(e_200[,4]),
                      mean(e_300[,1]), mean(e_300[,2]), mean(e_300[,3]), mean(e_300[,4])), nrow = 16, byrow = TRUE)

rownames(estim_GS2) <- contextos_rev2
colnames(estim_GS2) <- alfabeto2


cat("Estimação pelo GS: \n")
print(estim_GS2)

cat("Diferença entre os estimadores: \n")
print(abs(estim_GS2 - estim_MLE2))

cat("Erro quadrático médio MLE: \n")
print(mean(unname(colMeans((estim_MLE2 - orig2)^2))))

cat("Erro quadrático médio GS: \n")
print(mean(unname(colMeans((estim_GS2 - orig2)^2))))
```

```{r}
plot(e_32[,1], type = "l", main = "Observações folha 23",
     xlab = "Posição no vetor", ylab = "Médias acumuladas",
     col = "blue", lwd = 2)
```

```{r}
num_iter <- 5000
tam_medmov <- 500
set.seed(999)
e1_32 <- GS_dirichlet(amostra1, "32", alfabeto2, num_iter)
med_e1_32 <- cumsum(e1_32[,2]) / 1:num_iter
mov_e1_32 <- sapply(1:(num_iter-tam_medmov), function(i) c(mean(e1_32[i:(tam_medmov+i),2])))

set.seed(998)
e2_32 <- GS_dirichlet(amostra1, "32", alfabeto2, num_iter)
med_e2_32 <- cumsum(e2_32[,2]) / 1:num_iter
mov_e2_32 <- sapply(1:(num_iter-tam_medmov), function(i) c(mean(e2_32[i:(tam_medmov+i),2])))

set.seed(997)
e3_32 <- GS_dirichlet(amostra1, "32", alfabeto2, num_iter)
med_e3_32 <- cumsum(e3_32[,2]) / 1:num_iter
mov_e3_32 <- sapply(1:(num_iter-tam_medmov), function(i) c(mean(e3_32[i:(tam_medmov+i),2])))
                     
set.seed(996)
e4_32 <- GS_dirichlet(amostra1, "32", alfabeto2, num_iter)
med_e4_32 <- cumsum(e4_32[,2]) / 1:num_iter
mov_e4_32 <- sapply(1:(num_iter-tam_medmov), function(i) c(mean(e4_32[i:(tam_medmov+i),2])))


set.seed(995)
e5_32 <- GS_dirichlet(amostra1, "32", alfabeto2, num_iter)
med_e5_32 <- cumsum(e5_32[,2]) / 1:num_iter
mov_e5_32 <- sapply(1:(num_iter-tam_medmov), function(i) c(mean(e5_32[i:(tam_medmov+i),2])))

mcmc_med_32 <- data.frame(
  iterations = rep(1:5000, 5),
  values = c(med_e1_32, med_e2_32, med_e3_32, med_e4_32, med_e5_32),
  Chain = factor(rep(1:5, each = 5000))
)

grafico3 <- mcmc_med_32 %>%
 filter(values <= 0.8 & values >= 0.2) %>%
 ggplot() +
  aes(x = iterations, y = values, colour = Chain) +
  geom_line() +
  scale_color_hue(direction = 1) +
  labs(
    x = "Iterações MCMC",
    y = TeX("$\\frac{1}{t}\\sum_{i = 1}^{t} \\theta^{(t)}_{2 3}(1)$"),
  ) +
  theme_minimal() +
  theme(legend.position = "none",
    axis.title.y = element_text(size = 17L),
    axis.title.x = element_text(size = 17L))


grafico3
#ggsave("grafico3.png", plot = grafico3, width = 10, height = 4, dpi = 300, bg = "white", path = paste0(getwd(), "/plots"))
```

```{r}
mcmc_mov_32 <- data.frame(
  iterations = rep(1:(num_iter - tam_medmov), 5),
  values = c(mov_e1_32, mov_e2_32, mov_e3_32, mov_e4_32, mov_e5_32),
  Chain = factor(rep(1:5, each = (num_iter - tam_medmov)))
)

grafico4 <- mcmc_mov_32 %>%
 ggplot() +
  aes(x = iterations, y = values, colour = Chain) +
  geom_line() +
  scale_color_hue(direction = 1) +
  labs(
    x = "Iterações MCMC",
    y = TeX("$\\frac{1}{500}\\sum_{i = t}^{t+500} \\theta^{(t)}_{2 3}(1)$"),
  ) +
  theme_minimal() +
  theme(legend.position = "none",
    axis.title.y = element_text(size = 17L),
    axis.title.x = element_text(size = 17L))

grafico4
#ggsave("grafico4.png", plot = grafico4, width = 10, height = 4, dpi = 300, bg = "white", path = paste0(getwd(), "/plots"))
```







